臺灣高等法院刑事判決
上　訴　人
即　被　告　甲○○
上列上訴人因過失傷害案件，不服臺灣臺北地方法院96年交易字
第239號，中華民國96年7月24日第一審判決（起訴案號：臺灣臺
北地方法院檢察署96年偵字第3256號），提起上訴，本院判決如
下：
    主  文
上訴駁回。
    事  實
一、甲○○於民國（下同）95年10月14日上午，騎乘CQG-509號
    機車，沿臺北市○○○路○段由東往西方向之快車道行駛，
    同日上午11時10分許，行經該路段143號前，應注意車前狀
    況，隨時採取必要之安全措施，且應注意行車速度，依速限
    標誌或標線之規定，無速限標誌或標線者，行車時速不得超
    過50公里，而以當時之狀況為天候晴、日間自然光線、路面
    乾燥、無缺陷、無障礙物、視距良好，並無不能注意之情事
    ，甲○○竟疏未注意及此，以逾越50公里之時速行駛，適有
    行人李淑卿欲自該143號路旁橫越馬路至對面，亦疏未注意
    行人在設有行人穿越道路段穿越道路，必須經由行人穿越道
    穿越，不得在其100公尺範圍內穿越道路，貿然自該處快步
    走出橫越馬路，甲○○於看見李淑卿行進動向時閃煞不及，
    而與之發生碰撞，李淑卿因此受有股骨幹骨折、左側脛腓骨
    粉碎性骨折、左側遠端鎖骨骨折、左側胸壁挫傷、頭部外傷
    合併撕裂傷等傷害。車禍發生後，經路人王勝弘報案，惟王
    勝弘未表明肇事者為何人，甲○○則在警員前往現場處理時
    在場，當場向警員李三郎承認為肇事人，自首而接受裁判。
二、案經李淑卿及其配偶乙○○告訴，由臺灣臺北地方法院檢察
    署檢察官偵查起訴。
    理  由
壹、程序部分：
一、上訴人即被告甲○○就臺北市車輛行車事故鑑定委員會鑑定
    意見書，否認其證據能力。該鑑定意見書本質上雖係鑑定人
    員於審判外之書面陳述，然此係臺北市車輛行車事故鑑定委
    員會於本件偵查時，受檢察官之囑託而所為之鑑定書面報告
    ，是屬刑事訴訴法第159條第1項「被告以外之人於審判外之
    言詞或書面陳述，除法律有規定者外，不得作為證據。」，
    所稱「法律有規定者」之例外情形，此因「鑑定之經過及其
    結果，應命鑑定人以言詞或『書面』報告」，同法第206條
    第1項亦規定甚明，是鑑定人以書面為鑑定報告提出於法院
    ，依刑事訴訟法第159條第1項立法理由及同法第206條第1項
    規定，即具有證據能力。至於被告抗辯該鑑定報告所根據之
    事實並不正確云云，此係該報告證明力之問題，而與證據能
    力無涉。
二、其餘本院認定事實所引用之下列卷內卷證資料（包含人證與
    文書證據、物證等證據），並無證據證明係公務員違背法定
    程序所取得，且被告於審判期日對證據能力均未表示爭執，
    又卷內之文書證據，亦無刑事訴訟法第159條之4之顯有不可
    信之情況與不得作為證據之情形。是依刑事訴訟法第159條
    至159條之5之規定，所引用之卷證所有證據（包含人證與文
    書證據、物證等證據），均有證據能力。
貳、實體部分：
一、上訴人即被告甲○○矢口否認前揭騎乘機車有過失，辯稱：
    本件是告訴人李淑卿突然從路邊併排停車處跑出來，伊才來
    不及閃避云云。然查：
  (一)被告於前揭時、地騎乘機車與行人李淑卿發生碰撞，李淑卿
    因此受有前揭傷害等情，業據被告坦承在卷，且經李淑卿以
    證人身分及目擊證人王勝弘於原審審理時證述屬實（見原審
    96年7月3日審判筆錄），並有警製道路交通事故現場圖、談
    話紀錄表、調查報告表(一)(二)及現場照片、李淑卿所提國軍松
    山總醫院附設民眾診療服務處診斷證明書等（見發查字第
    3687 號卷第8頁至第25頁）附卷可稽。
  (二)依證人王勝弘於原審審理時所述：當時李淑卿是要過馬路到
    對面，被告是騎機車，被告煞車滑倒，就撞倒李淑卿…是滑
    行後撞上去，被告本來在中間車道，就滑到快車道去了…李
    淑卿是用快步走過去的等語。又經原審勘驗肇事現場監視器
    所攝錄之光碟內容：本件係李淑卿自人行道往馬路方向前進
    ，當時路邊有停車，有一車併排停車，路面上並無車輛行進
    ，李淑卿即穿過路旁停車之車輛，往馬路對面方向前進，李
    淑卿以跑步姿勢向對面前進，行至中間車道時，被告所駕機
    車與之尚有一段距離，此時除被告外，路面尚無其他任何行
    進車輛，其後被告有將車頭往左方偏移閃避之動作，此時路
    面上在被告機車後方才有其他車輛跟上，其後被告機車翻倒
    於地，李淑卿亦倒在機車前方，被告機車繼續向前滑行，有
    原審96年5月30日勘驗筆錄及所翻拍之光碟照片（均附於原
    審卷）附卷可稽。可知本件應係李淑卿欲自該處路旁橫越馬
    路至對面，而被告所駕機車在發現後煞避不及，與之發生碰
    撞而肇事。
  (三)按行車速度，依速限標誌或標線之規定，無速限標誌或標線
    者，行車時速不得超過50公里；又汽（機）車行駛時，駕駛
    人應注意車前狀況，並隨時採取必要之安全措施；道路交通
    安全規則第93條第1項第1款、第94條第3項分別定有明文。
    被告既於前揭時、地騎乘機車，自應遵守上開注意義務。而
    依前揭警製調查報告表，當時之狀況為天候晴、日間自然光
    線、路面乾燥、無缺陷、無障礙物、視距良好，並無不能注
    意之情事。又被告於前揭警詢時供稱：（發現危害狀況時距
    離對方多遠？）約10公尺，（當時行車速率多少？）60公里
    /小時等語。被告坦承本件有超速行駛之情事。再佐以前揭
    勘驗現場光碟片之結果，李淑卿自路旁走至被告行駛之中間
    車道時，與被告尚有一段相當之距離，且當時該車道僅其一
    輛機車。併參照汽車行駛距離及反應距離一覽表，時速50公
    里時，所需反應距離為10.40公尺等情。若被告當時未逾越
    時速50公里行駛，且有注意到車前狀況，以本件車禍發生前
    其與李淑卿當時之相對位置、距離以觀，被告當有相當餘裕
    之時間足以煞停、閃避。然依前揭勘驗結果，被告竟還需要
    向左偏閃、且在煞車後立即翻倒向前滑行等情以觀，顯見被
    告當時確有逾越50公里速限，超速行駛，且未注意車前狀況
    ，以致發現李淑卿之行進動向時，才會措手不及，導致本件
    車禍之發生。足認被告有疏失。又行人穿越道路，應依下列
    規定：(一)設有行人穿越道者，必須經由行人穿越道穿越，不
    得在其一百公尺範圍內穿越道路，道路交通安全規則第134
    條第1款定有明文。依卷附警製調查報告表，肇事地點前即
    有行人穿越道，李淑卿未經由行人穿越道而逕自橫越道路，
    自有違反上開規定亦與有過失，然李淑卿之過失並不能解免
    被告過失之責。且本件送臺北市車輛行車事故鑑定委員會鑑
    定，並送臺北市政府交通局覆議，均認李淑卿在禁止穿越路
    段穿越道路為肇事主因，被告騎乘機車超速為肇事次因，有
    該鑑定委員會96年4月4日北鑑審字第09630095400號鑑定書
    （見偵字第3256號卷第10頁至第13頁）及該局96年11月8日
    北市交五字第09634962100號鑑定書（本院卷第37頁以下）
    在卷足憑。
  (四)被告雖辯稱本件係李淑卿猝然自路旁跑出，伊才來不及反應
    而無過失云云。然依被告前揭警詢中所述肇事前與李淑卿之
    相對距離，及前揭勘驗現場光碟片之結果，肇事前被告與李
    淑卿仍有相當足以反應之距離，且當時被告所駕駛車道僅其
    一輛機車，並非如被告所稱係告訴人突然自路邊跑出以致其
    無法閃避，被告執此否認有過失，難以憑採。至於被告於原
    審審理時否認前揭警詢中之供述，改稱對於當時所陳述之車
    速、相對位置均不清楚，也不確定云云。然上開交通事故談
    話紀錄表之內容，係經被告閱讀後認為無誤始親自簽名確認
    ，且該次紀錄係在本件車禍發生當日之上午11時37分，係在
    該事故甫發生未久即製作，則被告對於事故發生時情狀記憶
    應較清晰、正確，對經過情形之陳述並未經過衡量利害得失
    ，尚未及潤飾、增減，被告當時之陳述不僅具有特別可信之
    情況。再者，其警詢此部分之陳述，亦與原審前揭勘驗現場
    光碟內容結果相符。是被告否認該自白之真實性云云，亦無
    足取。
  (五)又被告係大學學生，當時係騎機車要找朋友，此據被告供明
    ，告訴人李淑卿具狀稱，被告應係業務過失云云，並無足採
    。綜上所述，本案事證明確，被告之過失與李淑卿之受傷又
    有相當因果關係，被告犯行堪以認定。
二、核被告所為，係犯刑法第284條第1項前段之過失傷害罪。又
    按汽車駕駛人在快車道上，依規定駕車行駛，因行人或慢車
    不依規定，擅自進入快車道，而致人受傷或死亡，依法應負
    刑事責任者，減輕其刑，道路交通管理處罰條例第86條第2
    項定有明文。此項法定必減之規定，並不局限於無過失責任
    之汽車駕駛人，是李淑卿擅自貿然穿越道路，進入快車道而
    為被告撞及，自可依上開法條減輕其刑（參看最高法院70
    年臺上字第6385號判決、78年臺非字第155號判決）。又本
    件車禍發生後，係經目擊之路人王勝弘報案，惟未表明肇事
    人，被告則在警員李三郎前往現場處理時在場，並當場向警
    員李三郎承認為肇事人而接受裁判等情，業據證人王勝弘於
    警詢及原審審理時證述在卷，並有警員李三郎製作之交通事
    故肇事人自首情形紀錄表（見95年發查字第3687號卷第19頁
    ）可憑，爰依刑法第62條前段之規定，遞減輕其刑。
三、原審審酌被告在本件之前並無前科、素行良好，有被告前案
    紀錄表可憑，本件李淑卿亦與有過失，且程度非輕，被告犯
    後仍飾詞否認犯行、未見悔意反省，自事故發生迄今猶未賠
    償告訴人所受損害，且告訴人所受前揭傷害非輕，但告訴人
    未慮及自身亦有過失，而就所受損害均一併向被告請求等一
    切情狀，適用刑法第284條第1項前段、第62條前段、第41條
    第1項前段，刑法施行法第1條之1，道路交通管理處罰條例
    第86條第2項，判決被告有期徒刑四月，並諭知如易科罰金
    時以新臺幣（下同）一千元折算一日之標準。又以本件犯罪
    之時間，係在96年4月24日以前，合於中華民國96 年罪犯減
    刑條例第2條第1項第3款之減刑條件，應減其宣告刑二分之
    一為有期徒刑二月，並諭知如易科罰金時以一千元折算一日
    之標準，經核並無不合。至於告訴人具狀稱，請加重被告刑
    責云云。因本件檢察官並未上訴，且原審適用法條並無不當
    之情形，依刑事訴訟法第370條規定，本院自不得諭知較第
    一審為重之刑，併此敘明。
四、被告提起上訴，仍執陳詞，否認有過失，指摘原判決不當，
    核無理由，應予駁回。
據上論斷，應依刑事訴訟法第368條，判決如主文。
本案經檢察官劉斐玲到庭執行職務。
中　　華　　民　　國　　96　　年　　12　　月　　11　　日
                  刑事第十一庭審判長法  官  張連財
                          　  　　　法　官  楊照男
　　                                法  官  林明俊
以上正本證明與原本無異。
不得上訴。
  　                                書記官  蕭詩穎
中　　華　　民　　國　　96　　年　　12　　月　　13　　日
附錄本案論罪科刑法條
刑法第284條第1項
因過失傷害人者，處 6 月以下有期徒刑、拘役或 5 百元以下罰
金，致重傷者，處1年以下有期徒刑、拘役或5百元以下罰金。
